臺灣高等法院刑事裁定
110年度抗字第1294號
抗  告  人  
即 自訴 人  陳胤文


上列抗告人即自訴人因背信等案件，不服臺灣士林地方法院110
年度審聲字第11號，中華民國110年7月22日裁定（自訴案號：臺
灣士林地方法院110年度審自第11號），提起抗告，本院裁定如
下：
    主  文
抗告駁回。                                             
    理  由
一、原裁定意旨略以：自訴人陳胤文就被告吳淑卿背信等案件提
    起自訴（110年度審自第11號），聲請依刑事訴訟法第29條
    但書規定，選任洪士雯為辯護人，惟刑事訴訟法第29條適用
    對象僅限於被告之辯護人，且現行刑事訴訟法就自訴程序採
    強制律師代理制度，此觀刑事訴訟法第319條第2項規定自明
    ，而我國刑事訴訟法就自訴代理人並無準用刑事訴訟法第29
    條但書之相關規定，是自訴人自應選任具有律師資格之人充
    任自訴代理人，方為適法。從而，自訴人上開聲請，於法有
    違，應予駁回等語。
二、抗告意旨略以：抗告人即自訴人陳胤文（下稱自訴人）無資
    力聘請律師辯護，且本身不熟悉法律，所牽涉的案情又相當
    複雜，非一般專業人士得以想像與感同身受，希望選任親威
    洪士雯為代理人，洪士雯雖非律師，但為銘傳大學法律學系
    碩士，並曾從事法律工作，有足夠法學知識與實務經驗。自
    訴強制律師代理，有違憲法第15、16條規定等語。
三、按自訴之提起，應委任律師行之，刑事訴訟法第319條第2項
    定有明文。查其立法理由謂：「採強制委任律師為代理人之
    自訴制度，主要目的亦係在保護被害人權益，因本法第161
    條、第163條等條文修正施行後，刑事訴訟改以「改良式當
    事人進行主義」為原則，在強調自訴人舉證責任之同時，若
    任由無相當法律知識之被害人自行提起自訴，無法為適當之
    陳述，極易敗訴，是立於平等及保障人權之出發點，自訴採
    強制律師代理制度，自有其意義。」足徵我國現行刑事訴訟
    法就自訴係採強制律師代理制度，於自訴程序中並無得選任
    非律師為代理人之規定。
四、經查，自訴人陳胤文就被告吳淑卿背信等案件提起自訴，惟
    依上開說明，自訴改採強制委任律師為代理人制度，並無得
    選任非律師為代理人之規定，自訴人聲請選任非律師為代理
    人，容有誤會。至自訴人稱無資力聘請律師，強制律師代理
    有違憲法第15、16條規定云云，惟犯罪之被害人除得依刑事
    訴訟法第319條提起自訴外，亦得利用公訴制度，由檢察官
    代表國家進行刑事訴訟程序，此亦檢察官職責之所在，而犯
    罪被害人之告訴並無強制律師代理，是未委任律師為代理人
    之犯罪被害人，自可透過公訴制度為之，是自訴之提起應委
    任律師行之並無剝奪人民訴訟權或違憲之情形，自訴人上開
    所指，難謂可採。從而，原審以自訴代理人並無準用刑事訴
    訟法第29條但書之相關規定，自訴人自應選任具有律師資格
    之人充任自訴代理人，駁回自訴人之聲請，經核並無違誤。
    抗告意旨無視原裁定之相關說明，依憑己意為不同評價，指
    摘原裁定不當，難認有理由，應予駁回。
五、據上論斷，應依刑事訴訟法第412條，裁定如主文。
中　　華　　民　　國　　110 　年　　8 　　月　　24　　日
                  刑事第三庭    審判長法　官  張惠立
                                      法  官  張江澤
                                      法  官  劉兆菊
以上正本證明與原本無異。
不得再抗告。
                                      書記官  吳芝嘉
中　　華　　民　　國　　110 　年　　8 　　月　　24　　日